---
output: github_document
encoding: UTF-8
---


```{r, include = FALSE}
knitr::opts_chunk$set(
  collapse = TRUE,
  comment = "#>",
  fig.path = "man/figures/README-",
  out.width = "100%",
  message = FALSE,
  warning = FALSE
)
```

[![R-CMD-check](https://github.com/Lucas-Descalzo/paqueteMeteo/actions/workflows/R-CMD-check.yaml/badge.svg)](https://github.com/Lucas-Descalzo/paqueteMeteo/actions/workflows/R-CMD-check.yaml)
[![Lifecycle: experimental](https://img.shields.io/badge/lifecycle-experimental-orange.svg)](https://lifecycle.r-lib.org/articles/stages.html#experimental)
[![codecov](https://codecov.io/gh/Lucas-Descalzo/paqueteMeteo/branch/master/graph/badge.svg?token=YOUR_CODECOV_TOKEN)](https://codecov.io/gh/Lucas-Descalzo/paqueteMeteo)


# paqueteMeteo: Análisis de Datos Meteorológicos del SIGA

El paquete `paqueteMeteo` proporciona un conjunto de herramientas enfocadas en la **lectura, limpieza y resumen** de datos meteorológicos del sistema SIGA (INTA). Garantiza un flujo de trabajo **reproducible y estandarizado** para la ciencia de datos.

## Características Principales

Las características clave del paquete incluyen:

* **Lectura de Datos:** Importa fácilmente conjuntos de datos crudos del formato SIGA utilizando `siga_read()`.
* **Limpieza de Datos:** Estandariza los nombres de las columnas (p.ej., a minúsculas como `t_max_c`) y asegura que la columna de fecha tenga el formato `Date` correcto usando `meteo_clean()`.
* **Análisis y Resumen:** Calcula estadísticas descriptivas clave, como la temperatura media y la precipitación total para el período, con la función `meteo_summary()`.
* **Visualización Rápida:** Genera un gráfico de tendencia temporal (ej. temperatura media) para un análisis visual inmediato usando `meteo_plot()`.

El paquete `paqueteMeteo` simplifica el proceso de obtención y trabajo con datos meteorológicos del SIGA, permitiendo a los usuarios centrarse en el análisis en lugar de en la preparación de datos.

## Instalación

Puedes instalar la versión de desarrollo desde GitHub con:

```{r}
# installemos devtools si es necesario
# install.packages("devtools")
devtools::install_github("Lucas-Descalzo/paqueteMeteo")
```

## Ejemplo de Flujo de Trabajo

Este es un ejemplo reproducible que demuestra el flujo central de lectura, limpieza, resumen y visualización de datos meteorológicos.

```{r setup}
library(paqueteMeteo)
library(dplyr) # Necesario para el pipe en el chunk de plot

# Se crea un archivo de prueba SIMPLE y estable para la demostración.
ruta_ejemplo <- system.file("extdata", "siga_test_final.csv", package = "paqueteMeteo")

# (Nota: El archivo de ejemplo se incluye dentro del paquete)
```

### 1. Lectura y Limpieza

Se utiliza `siga_read()` para importar los datos crudos y luego `meteo_clean()` para estandarizar los nombres de columna y forzar el tipo `Date` en la columna `fecha`.

```{r}
datos_crudos <- paqueteMeteo::siga_read(ruta_ejemplo)
datos_limpios <- paqueteMeteo::meteo_clean(datos_crudos)
head(datos_limpios)
```

### 2. Resumen Estadístico

La función `meteo_summary()` calcula la temperatura media y la lluvia total para el período.

```{r}
paqueteMeteo::meteo_summary(datos_limpios)
```

### 3. Visualización de Tendencia

La función `meteo_plot()` genera un gráfico de la tendencia de temperatura media, utilizando la columna `fecha` para un análisis temporal rápido.

```{r}
# Aseguramos que los datos tengan la columna fecha para el plot
datos_limpios_plot <- datos_limpios |>
    dplyr::mutate(fecha = as.Date(fecha))

paqueteMeteo::meteo_plot(datos_limpios_plot)
```

## Cómo obtener ayuda

Si encuentras un error (bug) o deseas solicitar una nueva característica, por favor:

1.  Revisa si el problema ya ha sido reportado en nuestro [issue tracker](https://github.com/Lucas-Descalzo/paqueteMeteo/issues).
2.  Si no es así, por favor abre un nuevo *issue* con un ejemplo mínimo reproducible en [GitHub](https://github.com/Lucas-Descalzo/paqueteMeteo/issues/new). Incluye:
    * Una descripción detallada del problema.
    * Pasos para reproducirlo.
    * Un ejemplo mínimo reproducible.
Example
    * Información sobre tu entorno (versión de R, sistema operativo, versión del paquete `paqueteMeteo`).

## Código de Conducta

Por favor, ten en cuenta que el proyecto `paqueteMeteo` se rige por un [Código de Conducta del Colaborador](CODE_OF_CONDUCT.md). Al contribuir a este proyecto, aceptas cumplir sus términos.
